【裁判字號】    95,上訴,149
【裁判日期】    950330
【裁判案由】    違反槍砲彈藥刀械管制條例
【裁判全文】
臺灣高等法院臺中分院刑事判決         95年度上訴字第149號
上  訴  人  臺灣臺中地方法院檢察署檢察官
被      告  乙○○
                    現於臺灣台中監獄執行中
選任辯護人  王文聖律師
上列上訴人因違反槍砲彈藥刀械管制條例案件，不服臺灣臺中地
方法院94年度訴字第2903號中華民國94年11月30日第一審判決（
起訴案號：臺灣臺中地方法院檢察署94年度偵字第11611號 ），
提起上訴，本院判決如下：
        主  文
上訴駁回。
        理  由
一、公訴要旨略以：被告乙○○於民國（下同）九十四年間，在
    臺中市○○區○○街四四五巷九弄二號三樓，以砂輪機、電
    鑽、游標尺噴燈等工具，改造其所購入之玩具槍及子彈等用
    品，使之成為具有殺傷力之槍械及子彈。嗣因被告乙○○於
    九十四年四月四日上午六時四十分許，在臺中市○○區○○
    街四五五巷九弄二號東山宏城大樓地下室停車場內，與該大
    樓住戶黃耀宗發生停車糾紛，由於黃耀宗遲未道歉，乙○○
    遂於同月七日上午六時四十分許，在上揭東山宏城大樓警衛
    室前，以三字經辱罵黃耀宗、毆打黃耀宗（傷害及妨害名譽
    部份均未據告訴），並持上揭改造槍枝中之其中一把不明槍
    枝恐嚇要求黃耀宗向其道歉，經該大樓警衛勸阻，乙○○才
    將槍械收回背包。嗣於九十四年七月十四日上午十一時四十
    分許，為警持台灣台中地方法院核發之搜索票，在臺中市○
    ○區○○街四五五巷九弄二號乙○○住所扣得改造空氣長槍
    一枝；又於九十四年七月十四日上午十二時四十五分許，為
    警持台灣台中地方法院核發之搜索票，在臺中市北區○○○
    ○街十一巷六號五樓粘富琳租屋處扣得具有殺傷力之改造玩
    具手槍二枝、尚未改造完成不具殺傷力之改造手槍二枝、改
    造子彈五顆、改造槍管一枝、改造槍機一個、玩具底火帽五
    十五顆、改造彈頭一十九顆、改造彈殼二十五顆、游標尺一
    支、電鑽二支、電子秤一臺、活動式砂輪機一臺、固定式砂
    輪機一臺、彈簧五條、固定器一臺、瓦斯噴燈一臺、改造工
    具一批等物。案經臺中市警察局第二分局報告臺灣臺中地方
    法院檢察署檢察官偵查起訴，因認被告犯槍砲彈藥刀械管制
    條例第八條第一項、第十二條第一項未經許可製造槍枝、子
    彈罪嫌及刑法第三百零五條恐嚇危害安全罪嫌。
二、按犯罪事實應依證據認定之，無證據不得認定犯罪事實，刑
    事訴訟法第一百五十四條第二項定有明文。又認定犯罪事實
    所憑之證據，雖不以直接證據為限，間接證據亦包括在內；
    然而無論直接或間接證據，其為訴訟上之證明，須於通常一
    般之人均不致有所懷疑，而得確信其為真實之程度者，始得
    據為有罪之認定，倘其證明尚未達到此一程度，而有合理之
    懷疑存在時，事實審法院復已就其心證上理由予以闡述，敘
    明其如何無從為有罪之確信，因而為無罪之判決，尚不得任
    意指為違法，最高法院七十六年臺上字第四九八六號判例參
    照。再刑事訴訟法第一百六十一條已於民國九十一年二月八
    日修正公布，其第一項規定：檢察官就被告犯罪事實，應負
    舉證責任，並指出證明之方法。因此，檢察官對於起訴之犯
    罪事實，應負提出證據及說服之實質舉證責任。倘其所提出
    之證據，不足為被告有罪之積極證明，或其指出證明之方法
    ，無從說服法院以形成被告有罪之心證，基於無罪推定之原
    則，自應為被告無罪判決之諭知。本件原審審判時，修正之
    刑事訴訟法關於舉證責任之規定，已經公布施行，檢察官仍
    未提出適合於證明犯罪事實之積極證據，並說明其證據方法
    與待證事實之關係；原審對於卷內訴訟資料，復已逐一剖析
    ，參互審酌，仍無從獲得有罪之心證，因而維持第一審諭知
    無罪之判決，於法洵無違誤，最高法院九十二年臺上字第一
    二八號判例參照。
三、公訴人認被告乙○○涉犯上開罪嫌，係以被告乙○○並不否
    認持有上揭改造槍械、子彈之事實，並有證人即被告乙○○
    友人粘富琳、東山宏城大樓管理員詹嘉雄、張清山及被害人
    黃耀宗分別於警詢時之指述，此外復有具有殺傷力之改造空
    氣長槍一枝、改造玩具手槍二枝、尚未改造完成不具殺傷力
    之改造手槍二枝、改造子彈五顆、改造槍管一枝、改造槍機
    一個、玩具底火帽五十五顆、改造彈頭一十九顆、改造彈殼
    二十五顆、游標尺一支、電鑽二支、電子秤一臺、活動式砂
    輪機一臺、固定式砂輪機一臺、彈簧五條、固定器一臺、瓦
    斯噴燈一臺、改造工具一批扣案等為據。
四、訊據被告乙○○坦承持有上開改造槍械、子彈及毆打黃耀宗
    之事實，惟堅決否認有何違反槍砲彈藥刀械管制條例第八條
    第一項、第十二條第一項及刑法第三百零五條之犯行，辯稱
    ：伊沒有改造槍枝及子彈，扣案物都是在臺中市北區○○○
    ○街十一巷六之四號五樓查獲的，該址是公寓，伊不可能在
    那裡使用聲音吵雜的工具，上開槍械除瓦斯長槍係伊購買外
    ，與子彈，還有所謂的半成品均係伊伯父即案外人陳健立於
    九十三年在其埔里住所交給其的，東西是放在一個袋子裡，
    工具部分係其父及叔叔之前就有的，其父及叔叔以前係以開
    砂石車及板模工為業，所以從小家裡就有這種東西，後來埔
    里的家被法院查封，伊便將這些工具及槍枝先後搬至粘富琳
    上開租屋處放置，伊只是寄放沒有拿去改造，寄放過程中從
    未使用過工具來改造槍枝及子彈；伊於九十四年四月七日上
    午六點四十分當天，因先前停車糾紛，與該大樓住戶發生衝
    突，質問該住戶為何警衛請該住戶到伊家中道歉卻置之不理
    ，由於伊質問時對方很不高興，就動手毆打對方，伊沒有拿
    槍出來，當時伊係空手打對方，沒有使用任何工具，亦無恐
    嚇對方等語。經查：
  (一)製造槍彈部分：
  (1)被告雖於警詢時供稱：伊有利用該些工具磨銅條，製作彈頭
    用，但還沒有完成云云（見臺中市警察局第二分局警卷第八
    頁），惟被告於警詢時亦陳稱：槍彈、火藥、改造彈頭、彈
    殼等均係其伯父留下，其伯父去世後因沒有用即放置在臺中
    市北區○○○○街十一巷六號五樓，扣案游標尺、電鑽、活
    動式砂輪機、固定式砂輪機、彈簧、固定器、瓦斯噴燈、工
    具等均非用以改造槍械之用，與證人粘富琳係朋友，沒有改
    造槍彈等語，被告既否認改造槍彈之情事，且否認扣案工具
    係用於改造槍械之用，卻於同日警詢筆錄稱利用該些工具磨
    銅條，製作彈頭云云，自白顯有矛盾。參以被告於同日移送
    檢察官訊問時亦供稱：槍不是伊改造的，係伊伯伯之前留下
    來叫伊保管的，伊沒有於九十四年四月七日上午六時四十分
    許，持槍恐嚇住戶，只有因為糾紛而毆打住戶，手上沒有持
    東西，本件所有扣案槍彈器具、零件、工具等物都是伯伯即
    案外人陳健立留下的云云（見九十四年度偵字第一一六一一
    號卷第十三頁至第十四頁），於原審法院羈押訊問時供稱：
    伊並沒有改造扣案槍枝、子彈，上開物品係一個伯父留下，
    工具是家裡留下的工具，因其埔里的房子被拍賣，不能丟掉
    ，所以寄放在朋友家中，工具不止扣案這些，但警方只有挑
    選幾樣呈給檢方等語（見九十四年度聲羈字第九二二號卷第
    四、五頁），復於原審及本院審理時均堅詞否認有何製造槍
    彈之犯行，被告於警詢時供述製造彈頭是否與事實相符，即
    非無疑，況公訴人並未能述明被告究竟以扣案何種工具磨製
    彈頭。
  (2)證人粘富琳雖於警詢時供稱：其曾親眼見過乙○○在改造一
    枝長的槍械（瓦斯槍），亦曾於九十四年六月間看過乙○○
    用機械在拋光子彈云云（見臺中市警察局第二分局警卷第十
    九頁），惟就被告如何改造槍枝、子彈、以何工具改造槍枝
    、子彈、係改造槍枝何部位均未陳明，且其於原審法院審理
    時結稱：伊有看到被告在磨槍管的漆，但無看到被告在改造
    槍機、槍管、底火、彈頭、彈殼等物，由於被告埔里的家被
    查封，所以被告在九十四年三、四月間就搬去伊上開租屋處
    ，被告並無改造槍枝，公寓要如何改造槍枝，被告連住的地
    方都沒有等語（見審理卷第九一頁至第九三頁）。證人粘富
    琳暨僅看到被告乙○○有利用上開工具磨槍管的漆，自難憑
    其證述遽認被告有改造槍枝、子彈之情事。況扣案之有空氣
    長槍一枝（槍枝管制編號0000000000）、瓦斯鋼
    瓶九瓶等物，經送內政部警政署刑事警察局以性能檢驗法、
    試射法及動能測試法鑑驗結果，認定係玩具長槍，以填充氣
    體為發射動力，可發射直徑約六mm之金屬彈丸，經實際試射
    三次結果，測得鋼珠發射速度分別為每秒一九一、一七九、
    一八四公尺，計算其單位面積動能分別為每平方公分五六‧
    七七、四九‧八六、五二‧六九焦耳，而依日本警察科學研
    究所之研究結果，彈丸單位面積動能達每平方公分二十焦耳
    ，即足以穿入人體皮肉層；另送鑑瓦斯鋼瓶部分，經試射用
    盡三瓶鑑驗結果，認係小型高壓氣體鋼瓶，有該局九十四年
    九月六日刑鑑字第０九四０一０八九三八號槍彈鑑定書及九
    十四年十月六日刑鑑字第０九四０一四九二八九號函在卷可
    參。依前開鑑驗結果，扣案長槍係空氣槍發射鋼珠，雖其具
    有殺傷力，然所發射之原理係填充氣體發射動力，與一般改
    造槍枝係車通槍管阻鐵或更換槍管、且有槍機以擊發子彈之
    情形不相侔，是以證人粘富琳警詢時稱被告改造長槍云云，
    亦與客觀事實不符。
  (3)證人即員警李松強於原審法院審理時雖證稱：查獲時，彈頭
    、火藥、底火都是分開的，有幾顆子彈是改造好的，也有還
    沒改造好的，該址有客廳及二個房間，砂輪機、電鑽、起子
    是放在其中一個房間，其他大部分物品如槍枝、彈頭、底火
    、火藥都是放在客廳桌上，現場只有一個桌子，該址係老公
    寓，住戶不多，由於半成品有很多，如槍管、火藥放在子彈
    裡面，所以依據研判那是作為改造之用，而改造子彈不會發
    出很多聲音，查獲之彈頭、底火等都不會發出很多聲音，若
    要改造子彈在公寓裡面是輕而易舉之事，槍管部分可能要到
    外面改造云云（見審理卷第九四頁至第九六頁）。核其所述
    ，均係證人之個人意見或推測之詞，並不足以證明被告確可
    利用上開工具改造槍枝、子彈。再本件扣案之黑色火藥、銅
    條、底火、游標尺、電鑽、活動式砂輪機、固定式砂輪機、
    彈簧、固定器、瓦斯噴燈、工具等為數雖多，惟尚無確實證
    據足認上開工具可供改造槍枝、子彈之用。按槍砲彈藥刀管
    制條例所規範之「製造」槍彈者，指加工於物料，創設槍砲
    、彈藥之行為。而改造玩具槍，使之具有殺傷力，或修理已
    損害之槍、彈使之具有殺傷力者，均具創設性，皆屬製造（
    最高法院七十三年度台上字一六八九號判例參照）。是以「
    製造」槍彈者，係具有創設槍、彈殺傷力之加工行為。公訴
    人所稱改造購入之玩具槍云云，究係車通槍管或換裝金屬槍
    管，如何加工創設扣案槍、彈使之具有殺傷力不詳，尚難以
    查扣之槍彈及工具遽認被告有何製造槍、彈之行為。
  (4)辯護人爭執被告持有槍彈之犯行應為其改造槍彈之犯行所吸
    收，持有之犯行既經台灣台中地方法院以九十四年度訴字第
    一一二三號判刑，縱認被告有非法改造槍彈之犯行，應為持
    有犯行判決之既判力所及，應為免訴之判決，然本件起訴改
    造槍彈之標的與台灣台中地方法院九十四年訴字第一一二三
    號判決所述寄藏之標的並不相符合，辯護人此部分所述，尚
    屬無據，併予敘明。
  (二)恐嚇危害安全部分：
    按刑法第三百零五條之恐嚇罪，所稱以加害生命、身體、自
    由、名譽、財產之事，恐嚇他人者，係指以使人生畏怖心為
    目的，而通知將加惡害之旨於被害人而言。經查：證人即東
    山宏城大樓管理員詹嘉雄、張清山雖於警詢時供稱：當時乙
    ○○用手肘打黃耀宗臉部，後來乙○○隨即從背包內拿出一
    把槍械，經伊等勸阻，乙○○才將該槍械收至背包內，伊等
    不能確定它是真槍或假槍云云（見審理卷第五九頁至第六十
    頁、第六七頁至第六八頁），證人詹嘉雄復於原審法院審理
    時結稱：我只看到黑色物體，是槍的形狀，不能確定是哪一
    枝手槍，也不知是真槍還是假槍，很快又收回去，我有看到
    被告手拿握把，把槍拿出來，但被告拿槍出來時，並無講會
    讓人害怕的話，而整個過程中，被告只有問黃耀宗為何不來
    道歉，我沒有聽到被告罵三字經等語（見原審卷第一四四頁
    至第一四六頁）。又被害人黃耀宗於警詢時陳稱：乙○○以
    三字經一直罵我，並動手毆打我鼻子二拳，我馬上流鼻血，
    乙○○還一直用腳踹我腹部及下體，隨後有二名警衛出來擋
    架，後來乙○○隨即從身上背包內拿出槍械，此時有一名守
    衛看見就拉住乙○○的手，並向乙○○說不要這樣．．．，
    當時僅看見乙○○作勢要從他隨身的背包內拿出武器，但沒
    有看到是何種武器，因當時我的眼鏡被乙○○打掉，看不清
    楚，後來我問勸阻的警衛，乙○○是否要從背包內拿槍出來
    ，警衛回答說是，我再問警衛是否確定那是一把槍，警衛也
    向其確定他看到的是一把槍等語（見審理卷第六二頁至第六
    三頁所附之警訊筆錄）；復於原審法院審理時結證稱：我沒
    有看到被告拿什麼東西，但是有看到他要從背包拿東西出來
    的動作，但被管理員制止，我不知道是什麼東西，因為我眼
    鏡被打掉，後來被告離開後警衛才跟我說那是槍，被告毆打
    我時有罵三字經，但並沒有說什麼會讓我害怕的話，就是一
    直打、一直罵等語（見審理卷第一四二頁至第一四三頁）。
    被害人黃耀宗於被毆打之際既未目睹被告乙○○有自背包內
    拿出槍枝，被告以展示槍枝示威之惡害並未通知到達被害人
    黃耀宗，況黃耀宗及詹嘉雄上開證述：被告並無說什麼會讓
    人害怕的話，被害人黃耀宗顯然未因被告拿出槍枝而心生畏
    怖，核被告所為顯與上開刑法第三百零五條恐嚇危害安全罪
    之構成要件不符。另辯護人爭執縱認被告有拿出槍枝，然被
    告持有槍彈之犯行業經台灣台中地方法院以九十四年度訴字
    第一一二三號判刑，與恐嚇危害安全罪嫌間有牽連犯之裁判
    上一罪之關係，應為持有犯行判決之既判力所及，應為免訴
    之判決，然並無證據證明被告於持有扣案槍枝之初即擬持之
    犯罪，所辯亦屬無據。
五、綜上所述，本件被告被訴涉犯槍砲彈藥刀械管制條例第八條
    第一項、第十二條第一項未經許可製造槍枝、子彈罪嫌及刑
    法第三百零五條恐嚇危害安全罪嫌，公訴人所提出之證據或
    所指出之證明方法，尚不足為被告有罪之積極證明，復查無
    其他積極之證據足證被告確有公訴人所指之犯行，被告犯罪
    尚屬不能證明，原審為無罪之諭知，核無不當，檢察官以原
    審判決無罪不當為由上訴，核無理由，應予駁回。
六、又被告另經檢察官以未經許可寄藏可發射子彈之改造手槍罪
    提起公訴（九十三年度偵字第二一九六四號），經台灣台中
    地方法院審理後認與被告寄藏本件查獲之改造手槍、子彈及
    持有本件空氣長槍等行，有單純一罪及想像競合犯、連續犯
    等裁判上一罪之關係，以九十四年度訴字第一一二三號判處
    被告有期徒刑四年，併科罰金新臺幣二十萬元，併此敘明。
七、據上論斷，應依刑事訴訟法第三百六十八條，判決如主文。
本案經檢察官甲○○到庭執行職務。
中    華    民    國    95    年    3    月    30     日
                刑事第九庭  審判長法  官  陳  筱  珮
                                  法  官  余  仕  明
                                  法  官  康  應  龍
上列正本證明與原本無異。
製造槍、彈部分檢察官得上訴。
如不服本判決應於收受送達後十日內向本院提出上訴書狀，其未
敘述上訴之理由者並得於提起上訴後十日內向本院補提理由書（
均須按他造當事人之人數附繕本）。
                                  書記官  姚  錫  鈞
中    華    民    國    95    年    4     月    3     日
                                                      Ｆ


司法院資訊處製作；財團法人民間司法改革基金會備份。
